【裁判字號】    92,婚,374
【裁判日期】    920627
【裁判案由】    離婚
【裁判全文】
臺灣臺中地方法院民事判決       九十二年婚字第三七四號
    原      告  丙○○
    訴訟代理人  熊賢祺律師
    複  代理人  甲○○
    被      告  乙○○
右當事人間離婚事件，本院判決如左：
    主    文
原告之訴駁回。
訴訟費用由原告負擔。
    事    實
甲、原告方面：
一、聲明：准原告與被告離婚。
二、陳述：
（一）兩造於民國（下同）八十六年間結婚，婚後雙方育有長子黃仁煒（八十八年三
      月一日出生）、長女黃翊凌（八十九年七月廿九日出生）。原告為印尼華僑，
      嫁給被告時年僅十七歲，與被告相差將近二十歲，又原告為印尼人，國語聽不
      太懂也不會讀寫中文，被告理應更加體貼照顧處於弱勢之原告。豈料被告卻有
      暴力傾向，動輒對原告拳腳相向。原告實不堪被告同居之虐待，被告卻騙原告
      是非法居留台灣，警察會抓原告，實則，原告為印尼華僑，已於八十七年十二
      月廿一日取得我國國籍，為中華民國之公民，並取得身分証。被告為控制原告
      之行動，沒收原告的護照，不讓原告回印尼探視生病且來日無多的父親。因為
      被告有酗酒與暴力傷害原告之惡習，原告實不能繼續忍受此種非人道之待遇，
      於是離家躲避被告。豈料，被告於九十年十二月九日六時許在板橋市○○路與
      民權路口（火車站前廣場）發現原告，於是當場用手毆打、抓原告頭髮，推倒
      原告並扯斷原告的背包，用背包毆打原告，致原告受有頭部外傷、頭皮下血腫
      、頸部扭傷、左肩、右上臂及右足挫傷等傷害，原告乃向鈞院聲請保護令，鈞
      院並於九十一年二月六日核發保護令，有效期間為一年，惟被告依然故我，不
      改其惡行，並繼續恐嚇原告，揚言要殺死原告。原告因此不敢返家，今保護令
      已無保護能力，原告更加擔心自身的生命安全，又原告父親在印尼身染重病，
      原告急於返回印尼見父親一面，被告卻扣住原告的護照，不讓原告回印尼，被
      告並繼續恐嚇要殺死原告，導致原告不敢回家拿護照，爰依民法第一千零五十
      二條第一項第三款及第二項規定請求判決離婚。
（二）對被告抗辯之陳述：原告為一印尼華僑，被告之友正巧娶印尼新娘，嗣後被告
      之友至印尼介紹原告給被告認識，原告嫁到台灣，原告才發現被告對原告多所
      欺瞞，原告深深感覺是被騙而嫁來台灣。雖然兩造是因為朋友介紹而結婚，但
      是結婚後，被告卻常常對原告說：「你是我用錢買回來的，我叫你做什麼，你
      就要做什麼。」等語，原告若沒照被告說的做，就換來被告的毒打，被告的職
      業是作「板模」，工作時有時無，於是被告一直要求原告去做「賺吃查某」，
      原告不從，又換來一陣毒打，又被告有酗酒的習慣，喝完酒後就毒打原告或趕
      原告離家，原告受不了這種身心虐待而離家，一個人坐在公園，直到肚子餓的
      受不了只好再回家，因為當時原告沒有身分証，在外容易被警察帶回警局，原
      告因此不敢到台灣親友家避難，原告實忍無可忍，始離家至親友家避難，原告
      離家後擔任看護的工作，直至九十年十二月間，因為被告通報原告為失蹤人口
      ，故原告在台北遭警察盤查並通知被告，被告至板橋車站看到原告，就在大庭
      廣眾下痛毆告並一再恐嚇要殺死原告，後來連原告工作的老板家人看不過去，
      就協助原告聲請保護令。雖然自九十一年二月起原告有保護令之保護，惟被告
      卻一直放話要殺死原告，因為被告之兇殘，原告在台親戚怕受波及，皆不敢收
      留原告太久，深怕受被告之報復，原告因為在被告長期身心污辱下，兩造已無
      法再繼續維持婚姻，且被告如今亦無法改變其兇暴之本性，以電話告知將殺死
      原告，令原告宛如驚弓之鳥，原告也擔心會像九十二年十二月間一樣，在街上
      遭受被告毆打或殺死或賣掉，總之，原告已經被被告打怕了，再加上原告雖然
      取得台灣國籍，惟在台灣並無親近之親友可以長期收留原告，原告僅有小學學
      歷程度，又不太會聽說國語，也不會讀寫國字，在台灣生活異常艱辛，在親友
      間四處飄零，其心酸實非旁人所能體會。
三、證據：提出戶籍謄本乙份、警察局女警隊受理家庭暴力案件調查紀錄表影本乙紙
    、驗傷診斷書影本乙紙、保護令影本乙份為證。
乙、被告方面：未於最後言詞辯論期日到庭，據其以前到場之陳述：
一、聲明：駁回原告之訴。
二、陳述：
    原告係於八十九年冬至的前一天離家出走，因為伊懷疑原告偷拿家裡的新台幣（
    下同）十萬元，之前伊也發現家裡有幾萬元不見，伊沒有扣留原告的護照，八十
    九年間伊就將原告的身分証及護照交給原告，伊也沒有毆打原告，是原告離家出
    走，伊報警協尋失蹤人口，經警方在台北縣板橋市找到原告，伊去帶回原告，原
    告不肯回來，兩人在板橋市火車站前發生拉扯，原告自行躺在地上與地面摩擦才
    受傷。
丙、本院依職權函請台北縣政府、台中市政府就子女監護進行訪視。
    理    由
一、本件被告經合法通知，未於言詞辯論期日到場，核無民事訴訟法第三百八十六條
    所列各款情形，爰依原告之聲請，由其一造辯論而為判決。
二、本件原告主張兩造於八十六年間結婚，原告為印尼華僑，與被告相差將近二十歲
    ，又原告國語聽不太懂也不會讀寫中文，被告卻騙原告是非法居留台灣，警察會
    抓原告，實則原告已於八十七年十二月廿一日取得我國國籍，為中華民國之公民
    ，並取得身分証。被告為控制原告之行動，沒收原告的護照，不讓原告回印尼探
    視生病且來日無多的父親，且被告有酗酒與暴力之惡習，原告於是離家躲避被告
    ，被告於九十年十二月九日為原告尋獲後，在板橋市火車站前廣場用手毆打原告
    、抓原告頭髮，推倒原告並扯斷原告的背包，用背包毆打原告，致原告受有頭部
    外傷、頭皮下血腫、頸部扭傷、左肩、右上臂及右足挫傷等傷害，原告乃向本院
    聲請保護令，並經本院核發在案，惟被告繼續恐嚇原告，揚言要殺死原告，原告
    迄今不敢返家等情，業據原告提出提出戶籍謄本乙份、警察局女警隊受理家庭暴
    力案件調查紀錄表影本乙紙、驗傷診斷書影本乙紙、保護令影本乙份為證，惟被
    告否認有對原告施暴或恐嚇之行為。
三、我國民事事件中具有衡平性質之爭點所採取之舉證責任，則採「明確可信證據之
    證明」程度，即使事實審法院認為其所主張之事實非常可能為真，其舉證程度應
    超過「優勢證據」，但不必達到「無合理可疑」之程度，及舉證責任一般認為其
    所要求之可能性為百分之八十以上；又「當事人主張有利於己之事實者，就其事
    實有舉證之責任。」民事訴訟法第二七七條定有明文，是本件原告主張「被告騙
    原告是非法居留台灣，警察會抓原告，被告為控制原告之行動，沒收原告的護照
    ，且被告有酗酒與暴力之惡習，被告於本院核發保護令之後繼續恐嚇原告」等事
    實，自應由原告負舉証責任。查，原告雖提出警察局女警隊受理家庭暴力案件調
    查紀錄表影本乙紙、驗傷診斷書影本乙紙、保護令影本乙份為證，惟該等資料皆
    係証明被告於九十年十二月九日在板橋市尋獲原告後所發生之衝突事件，是原告
    所証明者僅為被告於九十年十二月九日因為原告不肯隨同返家而毆打原告之事實
    ，其餘原告所主張被告平日對其施暴、虐待及核發保護令後之恐嚇行為之証據均
    付之闕如，是原告之主張難認為真實。
四、按民法第一千零五十二條第一項第三款所謂不堪同居之虐待，係指以身體上或棈
    神上不可忍受之痛苦，致不堪繼續同居者而言，最高法院二十三年上字第六七八
    號著有判例可考。本件原告僅能証明於九十年十二月九日遭被告毆打致其受傷，
    亦難認有達不堪繼續同居之程度，從而原告依民法第一千零五十二條第一項第三
    款訴請離婚為無理由，應予駁回。
五、按依民法第一千零五十二條第二項其他重大事由請求裁判離婚者，此該項重大事
    由，必係因可歸責於夫或妻一方之事由而發生，他方始得據以請求離婚；且請求
    者必需舉証他方對此項重大事由係可歸責，且難以維持婚姻者。又依該條項但書
    部份參照修正理由，係為求公允始增設該條但書之規定，故難以維持婚姻之重大
    事由，僅無過失者得向有過失之一方請求，或責任輕者始得向責任重者請求；絕
    無責任重者或有過失者向責任輕者或無過失者請求之理，始符公平（參考最高法
    院八十五年台上字第五四七號、八十八年台上字第一五一五號判決）。依前所述
    ，原告無法証明兩造婚姻至此僵持程度係可歸責於被告，依前揭最高法院判決之
    意旨，原告自無法以此主張依民法第一千零五十二條第二項重大事由請求離婚。
    從而，原告依民法第一千零五十二條第二項規定，訴請離婚，亦無理由，應予駁
    回。
六、據上論結，本件原告之訴為無理由，依民事訴訟法第三百八十五條第一項前段、
    第七十八條，判決如主文。
中      華      民      國    九十二    年      六      月    二十七    日
                                臺灣臺中地方法院家事法庭
~B法      官  廖穗蓁
右為正本係照原本作成
如對本判決上訴須於本判決送達後二十日內向本院提出上訴狀
中      華      民      國    九十二    年      六      月    二十七    日
~B法院書記官


司法院資訊處製作；財團法人民間司法改革基金會備份。
